【裁判字號】    89,重訴,347
【裁判日期】    900731
【裁判案由】    損害賠償
【裁判全文】
臺灣桃園地方法院民事判決  八十九年度重訴字第三四七號
    原      告  乙○○
    原      告  丙○○○
    訴訟代理人  丁○○
    被      告  戊○○
    訴訟代理人  甲○○
右當事人間請求損害賠償事件，經本院刑事庭移送前來，本院判決如左：
    主      文
被告應給付原告丙○○○新台幣肆萬肆仟柒佰捌拾肆元，及自民國八十九年四月十二
日起至清償日止，按年息百分之五計算之利息。
原告乙○○之訴及丙○○○其餘之訴均駁回。
訴訟費用由被告負擔百分之一，餘由原告負擔。
本判決第一項於原告丙○○○以新台幣壹萬肆仟玖佰貳拾捌元為被告供擔保後，得為
假執行；但被告如於假執行程序實施前，以新台幣肆萬肆仟柒佰捌拾肆元為原告預供
擔保，得免為假執行。
原告乙○○假執行之聲請及丙○○○其餘假執行之聲請均駁回。
    事      實
甲、原告方面：
壹、聲明：
一、被告應分別給付原告乙○○新台幣（下同）五百三十萬四千九百九十四元、丙○○○五百五十七萬七千一百九十八元，及均自起訴狀繕本送達翌日即民國（下同
    ）八十九年四月十二日起至清償日止，按年息百分之五計算之利息。
二、願供擔保請准宣告假執行。
貳、陳述：
一、訴外人葉泰山於八十七年八月十九日晚間九時四十分許，駕駛車牌號碼Ｑ七─八
    七八五號自用小客車，沿桃園縣八德市○○路，由桃園市往中壢方向行駛，途經
    該市○○路與龍祥街交叉路口時，本應注意前車如需減速暫停，駕駛人應預先顯
    示燈光或以手勢告知後車，及汽車行駛至交叉路口，轉彎車應讓直行車先行之規
    定，而依當時情形並無不能注意之情事，竟疏於後方直行車之動態，貿然於路口
    減速欲轉彎之際，因未讓直行車先行，適由被害人許煌隆駕駛車牌號碼ＡＰＭ─
    ○○七號之重型機車同向自慢車道直行駛來時，撞擊葉車之右後車尾，致使被害
    人許煌隆受傷倒地；隨即，適有被告戊○○隨後復駕駛車號ＧＹＪ─六一○號之
    重型機車行經該地時，本應注意車前狀況，並隨時採取必要之安全措施，而依當
    時情形並無不能注意之情事，竟疏於注意車前被害人許煌隆受傷倒地之狀況，而
    貿然駕駛前進，致撞及受傷在地上之被害人許煌隆，致被害人許煌隆因本件車禍
    而受有氣、血胸及胸部挫傷之重傷害，其後雖經送台灣省立桃園醫院進行急救，
    仍於翌日凌晨零時四十分許不治死亡，被告所涉過失致死之刑事罪責部分，經鈞
    院以八十九年度交易字第九十四刑事判決處被告徒刑四月，並經臺灣高等法院以
    八十九年度交上易字第三二六號刑事判決駁回被告之上訴在案。
二、本件車禍經台灣省車輛行車事故鑑定委員會鑑定結果，被告未注意前有被害人許
    煌隆人車倒地之狀況，冒然駕駛前進，而壓輾倒在地上之被害人許煌隆胸，導致
    被害人許煌隆傷重不治。另本件刑事部分歷經台灣桃園地方法院檢察署檢察官起
    訴、鈞院、台灣高等法院審理後，均認被告犯刑法二百七十六條第一項之罪，並
    處有期徙刑四月確定。綜上，被告之過失責任已明。
三、按因故意過失不法侵害他人權利者，負損害賠償責任。民法第一百八十四條第一
    項定有明文。又不法侵害他人致死者，對於支出殯葬費之人，亦應負損害賠償責
    任。被害人對於第三人負有法定扶養義務者，加害人對於該第三人亦應負損害賠
    償部分。不法侵害他人致死者，被害人之父、母、子女及配偶，雖非財產上之損
    害，亦得請求賠償相當之金額。民法第一百九十二條第一項、第二項、第一百九
    十四條分別定有明文。
四、核因被告過失行為致被害人許煌隆死亡，爰依前述規定，請求如后之賠償：
（一）殯葬費用：原告丙○○○為被害人許煌隆支付殯葬費用共二十四萬一千八百七
      十元。
（二）法定扶養費用：原告乙○○乃被害人之父，起訴時五十二歲，依內政部公告台
      灣地區居民平均餘年統計，尚有二十六年壽命，按每年七萬二千元計算，依霍
      夫曼計算法扣除中間利息，再依原告有四位子女平均分攤扶養義務，被告應給
      付原告乙○○三十萬四千九百九十四元。又原告丙○○○乃被害人許煌隆之母
      ，起訴時五十一歲，依前揭平均餘年表，尚有三十年壽命，依前開同一計算式
      ，被告應給付原告丙○○○三十三萬五千三百二十八元。
（三）精神慰撫金：被害人許煌隆乃原告乙○○、丙○○○之子，生性溫順敦厚，體
      貼孝敬父母，原先全家人協力奮鬥，辛勤工作冀望共同打拼美好生活之際，忽
      遭噩耗，白髮人送黑髮人，喪子之痛，實難言喻，而被告於事發之後，對被害
      家屬自始至終不聞不問，足見被告從無致歉悔恨之心意，爰依法分別請求精神
      慰撫金每人五百萬元，聊資補償慰藉。
（四）綜上，被告應分別賠償原告乙○○五百三十萬四千九百九十四元、丙○○○五
      百五十七萬七千一百九十八元。
參、證據：提出桃園地方法院檢察署相驗屍體證明書影本一份、懷安殯儀股份有限公
    司收據明細表一份、戶籍謄本影本一份、桃園縣桃園市調解委員會調解書影本一
    份為證。
乙、被告方面：
壹、聲明：
一、駁回原告之訴及假執行之聲請。
二、如受不利之判決，請准予提供擔保免為假執行。
貳、陳述：
一、被告於八十七年八月十九日晚間九時四十分許，駕駛車號ＧＹＪ─六一○號之重
    型機車行經中華路、龍祥街口時，只看到一部機車倒地，隨即剎車，未見人倒地
    ，隨後即感覺重機車被人從後追撞，人即從車上拋出昏倒；又被告僅係撞擊已肇
    事在先倒地許煌隆之機車，並非撞擊被害人許煌隆，是被告於本件並無過失。再
    本件訴外人葉泰山於鈞院八十九年度交易字第九十四號之刑事案件中指證被告從
    許煌隆身上輾過為許煌隆之致死原因，惟訴外人葉泰山於該案中亦為共同被告，
    且其證詞尚有疑處，又刑事訴訟所調查之證據、認定之事實非當然有拘束民事訴
    訟判決之效力，是其陳述能否採信，鈞院於職權範圍內仍應予以相當之調查。
（一）關於被告自被害人許煌隆身上輾過一節，現場並無其他人看見，只有訴外人葉
      泰山之指述。
（二）依台灣省車輛行車事故覆議鑑定委員會之覆議意見所示，被告為撞及已肇事在
      先倒地之被害人許煌隆之機車，而非撞及被害人許煌隆。
（三）被告所駕之機車為殘障車，即重型機車之後輪加裝左右各一輪，後三輪全長八
      十七公分，後中輪距左後輪二十九公分、距右後輪三十‧五公分。若該四輪機
      車前輪壓過被害人許煌隆之右胸部，後併排之三個車輪亦應跟著壓過，則被害
      人許煌隆之胸部應有後三輪之胎痕；若後三輪因衝力不足，不能衝過被害人許
      隆煌之胸而倒退或往左、往右倒地，則被害人許煌隆胸部或身體其他部位，應
      有其他輪胎紋之傷害，不僅只有「右胸部有疑似輪胎壓痕」之傷害。又現場圖
      所示之兩條「刮地痕」走向及起點，均遠離被害人許煌隆之倒臥處。
（四）當時現場之車流量大，沒有路燈、天色昏暗，道路上難免無駕駛與被告同型之
      機車騎士經過。
二、據台灣省車輛行車事故鑑定委員會之鑑定意見所示：許煌隆駕駛重機車疏未注意
    車前狀況，故依民法第二百一十七條第一項之規定，被害人許煌隆亦應與訴外人
    葉泰山依過失比例分擔損失。
三、退步言之，被告對本件損害之發生縱有過失，亦因訴外人葉泰山所駕駛之自用小
    客車與被害人許煌隆騎乘之重型機車發生碰撞，致被害人許煌隆受傷倒地在前，
    方導致被告之過失行為之發生，故被害人許煌隆、訴外人葉泰山及被告對損害之
    發生均有過失，而有民法第二百一十七條第一項過失相抵之適用。再者，原告所
    請求之損害賠償金額要屬過高，被告之家境清寒，除本身肢體殘障謀生不易外，
    其夫現年七十一歲，為早年隨均來台之榮民，無工作能力，其兩名子女則尚就讀
    於高中、高職，全家生活費及子女之教育費用全靠被告之微薄薪水維持，實難以
    負擔。
四、就本件車禍之發生，原告業已受領汽車強制責任保險金、醫藥費及慰撫金計一百
    四十餘萬元。
參、證據：提出住院相片四張、影本九張、台灣省立桃園醫院診斷證明書二份、殘障
    手冊影本一份、范源淵及范富權學生證影本各一份、行政院退除役官兵輔導委員
    會貧戶生活輔助公文影本一份、戶籍謄本影本一份為證。
丙、本院依職權調閱八十九年度交易字第九四號刑事卷宗全部。
    理      由
一、本件原告丙○○○於起訴狀請求判決五百五十八萬九千一百九十八元，惟於本院
    審理中減縮聲明為五百五十七萬七千一百九十八元，此係減縮應受判決事項之聲
    明，核與民事訴訟法第二百五十五條第一項第三款規定相符，應予准許，合先敘
    明。
二、本件原告起訴主張：訴外人葉泰山於八十七年八月十九日晚間九時四十分許，駕
    駛車牌號碼Ｑ七─八七八五號自用小客車，沿桃園縣八德市○○路，由桃園市往
    中壢方向行駛，途經該市○○路與龍祥街交叉路口欲轉彎時，因疏於注意，致被
    害人許煌隆適駕駛車牌號碼ＡＰＭ─○○七號之重型機車，由同向慢車道直行駛
    來時，撞擊葉泰山車之右後車尾而受傷倒地；隨即，適有被告隨後復駕駛車號Ｇ
    ＹＪ─六一○號之重型機車行經該地時，本應注意車前狀況，並隨時採取必要之
    安全措施，而依當時情形並無不能注意之情事，竟疏於注意，而貿然駕駛前進撞
    及受傷在地上之被害人許煌隆，致被害人許煌隆因本件車禍而受有氣、血胸及胸
    部挫傷之重傷害，其後雖經送省立桃園醫院進行急救，仍於翌日凌晨零時四十分
    許不治死亡，被告所涉過失致死之刑事罪責部分，經鈞院以八十九年度交易字第
    九十四刑事判決處被告徒刑肆月，並經臺灣高等法院以八十九年度交上易字第三
    二六號刑事判決駁回被告之上訴在案等情，求為判決命被告賠償如聲明所示之殯
    葬費、扶養費及精神慰撫金。
三、被告則以：本件被害人許煌隆死亡之發生，被告之過失情節應屬輕微，而非如訴
    外人葉泰山於鈞院八十九年度交易字第九十四號刑事案件中所指證「從許煌隆身
    上輾過」為許煌隆之致死原因，且被害人許煌隆於本件亦屬與有過失，而民法過
    失相抵之援用。又原告所請求賠償之金額過高，被告無力負擔。再者，本件損害
    之發生，原告迄今業已受領一百四十餘萬元等語資為置辯。
四、本件原告主張訴外人葉泰山於八十七年八月十九日晚間九時四十分許，駕駛車牌
    號碼Ｑ七─八七八五號自用小客車，沿桃園縣八德市○○路，由桃園市往中壢方
    向行駛，途經該市○○路與龍祥街交叉路口欲轉彎時，因疏於注意，致被害人許
    煌隆適駕駛車牌號碼ＡＰＭ─○○七號之重型機車，由同向慢車道直行駛來時，
    撞擊葉泰山車之右後車尾而受傷倒地；隨即，適有被告隨後復駕駛車號ＧＹＪ─
    六一○號之重型機車行經該地時，本應注意車前狀況，並隨時採取必要之安全措
    施，而依當時情形並無不能注意之情事，竟疏於注意，而貿然駕駛前進撞及受傷
    在地上之被害人許煌隆，致被害人許煌隆因本件車禍而受有氣、血胸及胸部挫傷
    之重傷害，其後雖經送省立桃園醫院進行急救，仍於翌日凌晨零時四十分許不治
    死亡，被告所涉過失致死之刑事罪責部分，經鈞院以八十九年度交易字第九十四
    刑事判決處被告徒刑肆月，並經臺灣高等法院以八十九年度交上易字第三二六號
    刑事判決駁回被告之上訴在案等情，為被告所不爭執，並經檢察官督同法醫相驗
    明確，製有相驗筆錄、驗斷書、相驗屍體證明書及勘驗筆錄在卷可稽，復經本院
    依職權調閱本院八十五年度交易字第九十四號、台灣高等法院八十九年交上易字
    第三二六號過失致死案刑事卷宗查明屬實，堪信原告之上開主張為真實。被告則
    以否認其有駕車壓輾被害人許煌隆之行為，故本件車禍其無過失云云。經查：
（一）肇事地為劃有中央分向限制線，雙向四車道，閃光號誌正常運作交岔路口，訴
      外人葉泰山右後車尾有撞凹痕，被告機車左側車身倒地擦損，左後輪輪弧後緣
      受損，被害人許煌隆機車前導流板受損、左後視鏡折損、左側角踏板部位受損
      、護條脫離、後置物箱蓋脫落之情事，有本院八十九年度交易字第九十四號卷
      內附之警製道路交通事故現場圖、現場及車損照片在卷可稽。
（二）又訴外人葉泰山迭於本院八十九年度交易字第九十四號刑事案件偵查及審理時
      陳稱：我駕駛小自客車桃園往中壢方向沿中華路行駛至肇事地路口，在慢車道
      上正要右轉，由後視鏡發現有二部重機車速度很快並行靠很近，我就停車讓他
      們直行，結果有一部機車從我右側閃過，另一部由被害人駕駛之重機車就撞到
      我後車廂蓋跌倒，重機車往前滑行約十五公尺，我就把車右轉停在龍祥路旁，
      要去把他扶起來，看到被告機車從他身體碾過且人車倒地，拖行約三、四公尺
      ，當時並無其他車子壓過被害人等語明確。
（三）復參照本院八十九年度交易字第九十四號刑事卷宗所附之被害人許煌隆屍體照
      片、被告機車輪胎照片、檢察官督同檢驗員製作之驗斷書所顯示，被害人許煌
      隆右胸部輪胎壓痕與被告殘障用重型機車輪胎胎痕相符。
    綜上所述，應認本件車禍應係訴外人葉泰山駕駛自用小客車行經閃光號誌路口，
    右轉彎右轉往龍祥街方向行駛時，未讓右後直行車，適有被害人許煌隆駕駛機車
    自右後方同向直行而來，未注意車前狀況，機車左側車身撞及被告葉泰山汽車右
    後車尾，被害人許煌隆人車倒地，適有被告騎乘殘障用重型機車與被害人許煌隆
    同向直行而來，又未注意車前有被害人許煌隆人車倒地之狀況，貿然駕駛前進而
    壓輾倒在地上之被害人許煌隆胸部，要無疑義。被告否認其有駕車壓輾被害人許
    煌隆之行為，並稱本件車禍其無過失之抗辯，不足為採，應認原告此部分之主張
    為真實。
五、按汽車駕駛人行經閃光號誌路口，轉彎車應讓直行車先行，右轉彎車併應注意右
    後直行車；又應注意車前狀況，隨時採取必要之安全措施，道路交通安全規則第
    一百零二條第一項第六款、第九十四條第三項、交通部六十三年（六三）交路字
    字第一一二四五號函分別定有明文。訴外人葉泰山及被告均為汽車、機車駕駛人
    ，自應知之甚稔，並予注意，而依本院八十九年度交易字第九十四號卷附之警製
    道路交通事故調查報告表所載，肇事地視距良好、路面無障礙、無缺陷等情以觀
    ，當時並無不能注意之情事，訴外人葉泰山駕車行經閃光號誌交岔路口擬右轉之
    際，竟疏於注意被害人許煌隆騎乘機車自右後方同向直行而來，致被害人許煌隆
    機車撞擊訴外人葉泰山所駕汽車右後車尾，被害人許煌隆因而人車倒地，訴外人
    葉泰山就本件車禍之發生，有所過失，至為灼然。而被害人許煌隆機車撞擊訴外
    人葉泰山汽車，人車倒地後，被告駕駛機車與被害人許煌隆同向直行而來，疏於
    注意車前有被害人許煌隆倒地之狀況，未隨時採取必要之安全措施，貿然駕駛前
    進而壓輾倒在地上之被害人許煌隆，其有過失，亦極確鑿。而被害人駕車因撞擊
    訴外人葉泰山之汽車，人車倒地後，復遭被告戊○○駕車壓輾胸部，致氣、血胸，
    並胸部挫傷，經送醫急救，延至八十七年八月二十凌晨零時四十分許不治死亡，
    亦經檢察官督同檢驗員相驗屬實，製有勘驗筆錄、相驗屍體證明書、驗斷書等件
    足稽，是被害人許煌隆之死亡與被告及訴外人葉泰山之過失均有相當因果關係。
    參諸民法第一百八十五條第一項「數人共同不法侵害他人之權利者，連帶負損害
    賠償責任。不能知其中孰為加害人者，亦同。」之規定，訴外人葉泰山及被告應
    對被害人許煌隆負共同侵權行為之連帶損害賠償責任。
六、按因故意或過失，不法侵害他人之權利者，負損害賠償責任；再不法侵害他人致
    死者，對於支出殯葬費之人，亦應負損害賠償責任；被害人對第三人負有法定扶
    養義務者，加害人對於該第三人亦應負損害賠償責任；不法侵害他人致死者，被
    害人之父、母、子、女及配偶雖非財產上之損害，亦得請求相當之賠償金額，民
    法第一百八十四條第一項前段、第一百九十二條、第一百九十四條分別定有明文
    。本件原告主張渠二人係被害人許煌隆之父母，原告丙○○○因本件車禍業已支
    出被害人許煌隆之殯葬費，被告自應就本件損害負賠償責任等語，並提出戶籍謄
    本及殯葬費用收據等件為證，被告對於原告為被害人許煌隆之父母，及原告丙○○○業已支出被害人許煌隆殯葬費用之事實並不爭執，茲就原告二人請求之金額
    ，逐項審酌如后：
（一）殯葬費部分：
      原告丙○○○因被害人許煌隆死亡，共支出殯葬費用二十四萬一千八百七十元
      ，有被告不爭執真正之殯葬費用收據二紙在卷可憑，本院斟酌被害人許煌隆生
      前之身分地位、經濟狀況及社會習俗，認該支出部分均屬辦理喪葬所必需，是
      原告請求殯葬費二十四萬一千八百七十元之損害賠償，自屬有據。
（二）扶養費部分：
      按直系血親相互間、夫妻相互間均互負扶養義務，負扶養義務者有數人而其親
      等同一時應各依其經濟能力分擔義務，受扶養權利者為直系血親尊親屬時，其
      扶養權利不以無謀生能力為必要，分別為民法第一千一百十四條第一款、第一
      千一百十六條之一、第一千一百十七條所明定，惟仍受「不能維持生活」之限
      制（最高法院六十二年十月十六日六十二年度第二次民庭庭推總會決議意旨參
      照）。經查，原告乙○○係三十七年十二月八日生，被害人許煌隆死亡時為四
      十九歲，原告丙○○○係三十八年三月八日生，被害人許煌隆死亡時為四十八
      歲，依內政部公告之八十七年度台灣省簡易生命表之統計，男性四十九歲者，
      其平均餘命為二十七點二八年，女性四十八歲者，其平均餘命為三十二點一○
      年，依此計算，應推定被害人許煌隆死亡時，原告乙○○尚有餘命二十七點二
      八年，原告丙○○○尚有餘命三十二點一○年，而原告乙○○、丙○○○均值
      壯年，復無證據足以證明其二人無勞動謀生能力而不能維持生活，茲參酌勞動
      基準法第五十四條規定年滿六十歲即得強制退休之規定，可認原告乙○○在九
      十七年十二月八日、丙○○○在九十八年三月八日分別屆滿六十歲前，尚非不
      能維持生活，其後依其所存體力與目前工作性質，已難以維生，斯時自有請求
      撫養之權利，則原告乙○○自六十歲起可受其子被害人許煌隆撫養十六年、丙○○○六十歲起可受其子被害人許煌隆扶養二十年，本院斟酌原告之身分、地
      位及一般國民生活水準等一切情狀，認應以被害人許煌隆死亡時之八十七年度
      綜合所得稅扶養親屬寬減額每人每年七萬二千元計算扶養費為宜；又原告乙○○、丙○○○，除次子被害人許煌隆外，育有長女許藝菊（五十九年六月五日
      生）、長子許雷洋（六十年十月八日生）、次女丁○○（六十三年七月二十一
      日生），有戶籍謄本影本附卷可按，均有扶養原告之能力，而原告二人屆期滿
      六十歲，互不負擔扶養義務，是被害人許煌隆對原告乙○○、丙○○○應負擔
      之扶養義務應各為四分之一，依年別單利百分之五複式霍夫曼係數表計算法計
      算，扣除中間利息後，原告乙○○得一次請求被告賠償之扶養費應為二十萬七
      千六百五十五元【其計算式為：72000（年扶養費）×11.00000000（十六之年
      霍夫曼係數）÷4＝207655.03，小數點以下四捨五入】，而原告丙○○○得一
      次請求被告賠償之扶養費為二十四萬五千零八十九元【其計算式為：72000（
      年扶養費）×13.00000000（二十年之霍夫曼係數）÷4＝245089.21，小數點
      以下四捨五入】，原告二人逾此部分之請求，則無理由，應予駁回。
（三）非財上損害賠償部分：
      原告乙○○、丙○○○二人遽然喪子，精神上受有極大痛苦，自得請求被告連
      帶賠償非財產上之損害；又被告之家境清寒，本身肢體殘障，其夫甲○○現年
      七十一歲，為早年隨均來台之榮民，無工作能力，其兩名子女則尚分別就讀高
      中、高職，有被告提出之殘障手冊影本、被告之子范源淵及范富權學生證影本
      、行政院退除役官兵輔導委員會桃園縣榮民服務處就養榮民安置證明、戶籍謄
      本影本等為證。本院斟酌兩造之身分、地位、經濟能力及原告所感受之精神上
      痛苦等一切情狀，認原告請求被告賠償非財產上損害各五百萬元，尚屬過高，
      應核減為各五十萬元，始為允當；原告逾此部分之請求，則無理由，應予駁回
      。
（四）從而，原告乙○○得請求損害金額為扶養費二十萬七千六百五十五元及非財產
      上損害五十萬元，共計七十萬七千六百五十五元；原告丙○○○得請求之損害
      金額為殯葬費二十四萬一千八百七十元、扶養費二十四萬五千零八十九元，及
      非財產上損害五十萬元，共計九十八萬六千九百五十九元。按前揭共同侵權行
      為之規定，被告與訴外人葉泰山應分別對原告二人連帶負上開金額之損害賠償
      責任。
七、另按損害之發生或擴大，被害人與有過失者，法院得減輕其賠償金額或免除之，
    為民法第二百十七條第一項所明定。查本件車禍第一階段（葉泰山、許煌隆部分
    ），訴外人葉泰山駕駛自小客車行經閃光號誌路口，右轉彎未注意右後直行車，
    為肇事主因，被害人許煌隆駕駛重機車行經閃光號誌路口，未注意車前狀況，為
    肇事次因；第二階段（戊○○、許煌隆部分），戊○○駕駛殘障用重機車未注意
    車前狀況，撞及已肇事在先倒地之許煌隆機車，為肇事原因，許煌隆無肇事因素
    ，此有台灣桃園地方法院檢察署八十七年度相字第二二八號相驗卷附台灣省車輛
    行車事故覆議鑑定委員會八十八年十一月二十六日府覆議字第八八○七二三號函
    附台灣省車輛行車事故覆議鑑定委員會議意見書可查，是被害人許隆煌就本件車
    禍之發生與有過失。本院斟酌肇事情狀，認被告及訴外人葉泰山應連帶負擔十分
    之八之過失責任，被害人許隆煌則應負擔十分之二之過失責任。故被告及訴外人
    葉泰山應連帶給付原告乙○○五十六萬六千一百二十四元，原告丙○○○七十八
    萬九千五百六十七元。
八、再按連帶債務之債權人，得對於債務人中之一人或數人或其全體，同時或先後請
    求全部或一部之給付，連帶債務未全部履行前，全體債務人仍負連帶責任；因連
    帶債務人中之一人為清償、代物清償、提存、抵銷或混同而債務消滅者，他債務
    人亦同免其責任；債權人向連帶債務人中之一人免除債務，而無消滅全部債務之
    意思表示者，除該債務人應分擔之部分外，他債務人仍不免其責任；連帶債務人
    相互間，除法律另有規定或契約另有訂定外，應平均分擔義務，民法第二百七十
    三條、第二百七十四條、第二百七十六條、第二百八十條第一項前段分別定有明
    文。另依強制汽車責任保險法第三十條之規定：保險人依本法規定給付之保險金
    ，視為加害人或被保險人損害賠償金額之一部分；加害人或被保險人受賠償請求
    時，得扣除之。經查，原告二人已受有連帶債務人之一即訴外人葉泰山給付之損
    害賠償二十萬元及強制汽車責任保險金一百二十萬元，共計一百四十萬元，並免
    除訴外人葉泰山之債務，此為原告所自承，且提出桃園縣桃園市調解委員會調解
    書為證，被告對此亦不爭執。另因訴外人葉泰山與被告之共同侵權行為，尚難區
    別二人之各別過失比例，故應平均分擔損害賠償之義務。是參諸前開連帶債務之
    規定，原告二人業已分別受有訴外人葉泰山七十萬元之賠償金額，上開訴外人葉
    泰山及被告連帶損害賠償金額，經扣除已受清償之金額及訴外人葉泰山經免除債
    務部分之金額後，被告對原告丙○○○尚負有四萬四千七百八十四元之損害賠償
    責任。
九、從而，原告二人基於侵權行為之損害賠償請求權，請求被告給付如聲明所示之金
    額，原告乙○○部分，為無理由，應予駁回；原告丙○○○部分，請求被告給付
    四萬四千七百八十四元，及自八十九年四月十二日起至清償日止，按年息百分之
    五計算之利息部分，為有理由，應予准許，逾此部分之請求，為無理由，應予駁
    回。兩造均陳明願供擔保，分別宣告假執行及免為假執行，於原告丙○○○勝訴
    部分，經核尚無不合，爰分別酌定相當擔保金額准許之。至於原告乙○○及原告
    丙○○○其餘假執行之聲請部分，因訴之駁回而失所附麗，應併予駁回。
十、本件事證已臻明確，兩造其餘攻擊防禦方法，經核與判決結果不生影響，爰不另
    一一論述，併此敘明。
十一、據上論結，本件原告乙○○之訴為無理由，原告丙○○○之訴為一部有理由、
      一部無理由，依民事訴訟法第七十九條但書、第八十五條第一項、第三百九十
      條第二項、第三百九十二條，判決如主文。
中      華      民      國    九十      年      七      月    三十一    日
                              臺灣桃園地方法院民事第二庭
~B審判長法官  邱瑞祥
~B法      官  游紅桃
~B法      官  陳心婷
右為正本係照原本作成
如對本判決上訴須於判決送達後十日內向本院提出上訴狀
中      華      民      國    九十      年      八      月       八     日
~B法院書記官  陳  珊


司法院資訊處製作；財團法人民間司法改革基金會備份。
